【裁判字號】    98,抗,134
【裁判日期】    980630
【裁判案由】    本票裁定
【裁判全文】
臺灣板橋地方法院民事裁定               98年度抗字第134號
抗  告  人  甲○○
相  對  人  乙○○
上列抗告人與相對人乙○○間因本票裁定事件，抗告人對於中華
民國98年4 月28日本院98年度司票字第2946號裁定提起抗告，本
院裁定如下：
    主  文
抗告駁回。
抗告程序費用新臺幣壹仟元由抗告人負擔。
    理  由
一、按執票人向本票發票人行使追索權時，得聲請法院裁定後強
    制執行，票據法第123 條定有明文。次按本票執票人，依上
    開規定，聲請法院裁定許可對發票人強制執行，係屬非訟事
    件，此項聲請之裁定，及抗告法院之裁定，僅依非訟事件程
    序，以審查強制執行許可與否，並無確定實體上法律關係存
    否之效力，如發票人就票據債務之存否或數額有爭執時，應
    由發票人提起確認之訴，以資解決（最高法院57年度台抗字
    第76號、56年度台抗字第714 號判例意旨參照）。又依非訟
    事件法第195 條第1 項規定，發票人主張本票係偽造、變造
    者，得於准予強制執行之裁定送達後20日內提起確認之訴。
    再按本件本票既載明免除作成拒絕證書，則執票人聲請裁定
    准予強制執行時，自毋庸提出已為付款提示之證據，且本票
    執票人依票據法第123 條規定向本票發票人行使追索權，聲
    請法院裁定准予強制執行，係屬非訟事件，對於此項聲請所
    為裁定，僅依非訟事件程式，就本票形式上之要件是否具備
    予以審查為已足，發票人如主張執票人未為提示，依票據法
    第124 條準用同法第95條但書之規定，應由其負舉證之責（
    最高法院84年台抗字第22號裁定意旨參照）。
二、本件相對人主張：伊執有抗告人於民國97年10月17日簽發免
    除作成拒絕證書，內載金額新臺幣（下同）1 億元，到期日
    98年4月20日之本票1紙（下稱系爭本票），詎經提示後尚有
    如原裁定主文所示之本金及利息未獲付款，依票據法第123
    條聲請裁定許可強制執行等情，已據提出本票1 紙為證，原
    裁定予以准許，即無不合。
三、抗告意旨略以：本件相對人並未表示於何處向抗告人提示，
    僅空言提示未獲清償，所述已見難以採信，況相對人係以臺
    北縣林口鄉○○路330 巷11號為抗告人之住所地，提起本件
    本票准予強制執行事件，是其應以抗告人之住所地為提示地
    ，然抗告人從未見相對人至前開地址提示，而抗告人主張曾
    為提示，應由抗告人舉證係於何時、何處提示。又抗告人前
    於97年6 月29日與相對人簽署協議書，相對人負有交付所持
    有之暘盛工業股份有限公司（下稱暘盛公司）持股之義務，
    然相對人竟遲不交付，雙方遂於同年10月間再行協商，相對
    人除交付暘盛公司之持股外，就相對人前以暘盛公司名義向
    玉山銀行借貸3 億元之連帶保證人去除一事並同協商，抗告
    人基此協議，遂簽發系爭本票1 紙以為擔保，惟相對人拒絕
    玉山銀行徵信、年終查帳作業，並為不當挑言刺激往來銀行
    ，致暘盛公司資金受困，相對人已明顯違反前開協議內容，
    即無再主張系爭本票之權利，其債權並不存在，相對人復持
    無原因關係之本票主張票據權利，洵無所據。再抗告人固曾
    簽發系爭本票1 紙，然並未交付予相對人，而係交付予第三
    人白旭屏保管，惟因相對人未履行前開協議，乃發函通知白
    旭屏不得交付相對人，則抗告人所簽發之系爭本票1 紙既未
    經交付，相對人自無可能持有抗告人所簽發之系爭本票1 紙
    ，是相對人所持有系爭本票1 紙顯係偽造，且系爭本票1 紙
    既未曾交付，發票行為尚未完成，系爭本票顯屬無效，為此
    ，爰依法提起抗告，請求廢棄原裁定等語。
四、查系爭本票1 紙既載明免除作成拒絕證書（見原審卷第3 頁
    ），則相對人聲請裁定准予強制執行時，自毋庸提出已為付
    款提示之證據，抗告人雖指稱相對人未為提示，依前揭最高
    法院84年度臺抗字第22號裁定意旨，應由抗告人負舉證之責
    ，是抗告人就此未舉證以實其說，所稱相對人並未提示等語
    ，尚無可採，且系爭本票債權是否存在及關於系爭本票1 紙
    是否為偽造，均屬實體上之爭執，揆諸首開說明，應由抗告
    人另行提起訴訟，以資解決，本件非訟程序不得加以審究，
    仍應為許可強制執行之裁定。是抗告人請求廢棄原裁定，並
    無理由。
五、據上論結，本件抗告為無理由，依非訟事件法第46條、第21
    條第2 項、第24條第1 項，民事訴訟法第495 條之1 第1 項
    、第449 條第1 項、第78條，裁定如主文。
中    華    民    國    98    年    6     月    30    日
              民事第一庭    審判長法  官  李世貴
                                  法  官  黎文德
                                  法  官  高文淵
正本係照原本作成。
如不服本裁定，僅得於收受本裁定正本送達後10日內，以適用法
規顯有錯誤為理由，向本院提出再抗告狀，（須附繕本一份及繳
納再抗告裁判費新台幣1,000元），經本院許可後紿可再抗告。
中    華    民    國    98    年    6     月    30    日
                                  書記官  許慧貞


司法院資訊處製作；財團法人民間司法改革基金會備份。
